臺灣高等法院刑事裁定
110年度毒抗字第351號
抗  告  人
即  被  告  劉坤旺

                    籍設新北市○○區○○路00號（新北○○                     ○○○○○○○）

                    現另案於法務部○○○○○○○○○○○                     執行
上列抗告人因毒品危害防制條例案件，不服臺灣新北地方法院中
華民國110年1月29日所為之裁定（110年度毒聲字第303號，聲請
案號：臺灣新北地方檢察署110年度毒聲字第303號），提起抗告
，本院裁定如下：
    主  文
抗告駁回。
    理  由
一、原裁定意旨略以：抗告人即被告劉坤旺基於施用第二級毒品
    之犯意，於民國109 年4 月18日7 時許，在桃園市平鎮區平
    東路某工地旁，以將第二級毒品甲基安非他命放置玻璃球吸
    食器內燒烤吸食煙霧之方式，施用甲基安非他命1 次。嗣於
    同（18）日11時35分許，在臺北市○○區○○○路0 段0 號前，
    因另案通緝遭警逮捕，並扣得其所有之甲基安非他命玻璃球
    吸食器1 組之事實，為被告於警詢、偵訊時坦承，且其為警
    查獲後所採得之尿液檢體，經送台灣尖端先進生技醫藥股份
    有限公司以酵素免疫分析法（EIA ）初驗及以氣相層析質譜
    儀（GC/MS ）複驗檢驗結果，發現確呈安非他命類（安非他
    命、甲基安非他命）陽性反應，有該公司109 年5 月5 日出
    具之濫用藥物檢驗報告、臺北市政府警察局偵辦毒品案件尿
    液檢體委驗單、採證同意書各1 份在卷可稽；復有扣案之含
    有甲基安非他命成分之玻璃球吸食器1 組，卷附之交通部民
    用航空局航空醫務中心毒品鑑定書、臺北市政府警察局保安
    警察大隊搜索扣押筆錄、扣押物品目錄表、扣案物品照片等
    可資佐證，堪認被告任意性自白核與事實相符，被告本件施
    用甲基安非他命犯行，堪以認定。而被告行為後，毒品危害
    防制條例第20條之規定已於109 年1 月15日修正公布，並自
    同年7 月15日施行，依毒品危害防制條例第35條之1 第1款
    規定，本案被告施用甲基安非他命之犯行，應依修正後規定
    處理。由於被告前因施用毒品案件，經臺灣臺北地方法院10
    5 年度毒聲字第454 號裁定送觀察、勒戒後，認無繼續施用
    毒品之傾向，於106 年2 月3 日執行完畢釋放出所，並經臺
    灣臺北地方檢察署檢察官以106 年度毒偵緝字第21號為不起
    訴處分確定，其後未再受任何觀察、勒戒或強制戒治之執行
    ，有本院被告前案紀錄表存卷可考。則被告最近一次觀察、
    勒戒執行完畢釋放日為「106 年2 月3 日」，距被告本案施
    用毒品犯行已逾3 年，應依現行毒品危害防制條例第20條第
    1項、第3項之規定令被告入勒戒處所觀察、勒戒。是檢察官
    聲請裁定將被告送勒戒處所觀察、勒戒，核屬正當，應予准
    許等語。
二、抗告意旨略以：抗告人目前已因另案在監執行，刑期一年，
    至今已服刑十個月，代表抗告人已無再施用毒品的可能，且
    抗告人在監執行時，已經由上課了解毒品的可怕，戒除了心
    癮，抗告人應符合毒品危害防制條例修法以治療代替刑罰的
    精神，抗告人向法院聲請自費戒癮，使抗告人能重回社會等
    語。
三、現行毒品危害防制條例為給予施用毒品者戒毒自新之機會，
    對於進入司法程序之戒癮治療方式，採取機構內處遇之「觀
    察、勒戒或強制戒治」及機構外處遇之「附命緩起訴」雙軌
    制，其目的在給予施用毒品者戒毒自新機會，並由檢察官依
    施用者具體之施用情形及其他相關情事，裁量決定採取何種
    戒癮治療方式為適當（見同條例第24條第1項之用語），此
    見同條例第20條第1項、第2項、第24條第1項規定自明，此
    係法律賦與檢察官之裁量權，就具體聲請觀察、勒戒之案件
    ，檢察官決定對施用者採取「觀察、勒戒」程序而向法院提
    出為觀察勒戒裁定之聲請，法院固得就檢察官此一裁量權之
    行使有無違背法令、事實認定錯誤、其裁量有無明顯瑕疵等
    情事為審查，而為准否之裁定，但法院尚不能「越俎代庖」
    逕命檢察官應為如何之處分。是觀察、勒戒程序亦屬戒癮治
    療方式之一種，要與在監執行刑罰之性質不同，自無在監執
    行之人無需再觀察、勒戒之問題，法院亦無更改檢察官聲請
    內容而准施用毒品自費進行戒癮治療之權限。抗告人相關抗
    告意旨顯有誤會。又綜觀本案卷證所顯示之抗告人於原裁定
    所載之觀察、勒戒執行完畢後，復因施用毒品案件數次經法
    院判處罪刑確定，且於各該案件確定後係經通緝緝獲始到案
    執行（目前即在執行毒品案件之刑罰）等情形，有本院被告
    前案紀錄在卷可稽（見原審卷第14頁以下），再參考依現行
    毒品危害防制條例第24條第3項規定授權訂定之「毒品戒癮
    治療實施辦法及完成治療認定標準」第2條第2項各款之規定
    ，本院認檢察官本件聲請將抗告人裁定令入勒戒處所進行觀
    察、勒戒，係屬其裁量權之適法行使，並無違比例原則，從
    而，原審准檢察官之聲請而為裁定，並無不當，抗告人抗告
    無理由，應予駁回。
據上論斷，應依刑事訴訟法第412條，裁定如主文。
中　　華　　民　　國　　110 　年　　3 　　月　　17　　日
                  刑事第二十庭審判長法  官  王復生
                                    法  官  遲中慧
                                    法  官　張紹省
以上正本證明與原本無異。
不得再抗告。
                                    書記官　張玉如
中　　華　　民　　國　　110 　年　　3 　　月　　18　　日